【裁判字號】    99,訴,1463
【裁判日期】    991116
【裁判案由】    毒品危害防制條例
【裁判全文】
臺灣高雄地方法院刑事判決              99年度訴字第1463號
公  訴  人  臺灣高雄地方法院檢察署檢察官
被      告  丙○○
上列被告因違反毒品危害防制條例案件，經檢察官提起公訴（99
年度毒偵字第4644號），被告於本院審判程序進行中，就被訴事
實為有罪之陳述，經合議庭裁定適用簡式審判程序審理，本院判
決如下：
    主  文
丙○○犯施用第一級毒品罪，累犯，處有期徒刑捌月。又犯施用
第二級毒品罪，累犯，處有期徒刑伍月，扣案之第二級毒品甲基
安非他命壹包（驗後淨重零點壹零柒公克暨其包裝袋壹只），沒
收銷燬之；扣案之玻璃球吸食器壹支，沒收。應執行有期徒刑壹
年，扣案之第二級毒品甲基安非他命壹包（驗後淨重零點壹零柒
公克暨其包裝袋壹只），沒收銷燬之；扣案之玻璃球吸食器壹支
，沒收。
    事  實
一、丙○○前因施用毒品案件，經法院裁定送觀察、勒戒後，於
    民國90年3 月15日認無繼續施用毒品之傾向，而執行完畢釋
    放，並經臺灣高雄地方法院檢察署檢察官以90年度毒偵字第
    1111號為不起訴處分確定；又於上開觀察、勒戒執行完畢釋
    放後5 年內之91年間，因施用毒品案件，經法院裁定送觀察
    、勒戒後，認有繼續施用毒品傾向，再經法院裁定令入戒治
    處所施以強制戒治，嗣經法院裁定停止戒治、撤銷停止戒治
    後，再令入戒治處所施以強制戒治，於93年1 月9 日執行完
    畢；復於91年間因施用毒品案件，經本院判處有期徒刑6 月
    、3 月，應執行有期徒刑8 月確定；再於92年間因施用毒品
    案件，經本院判處有期徒刑3 月確定；又於94年間，再因施
    用毒品案件，經本院判決判處有期徒刑9 月確定；另於95年
    間，因施用毒品案件，經本院判處有期徒刑10月、3 月，應
    執行有期徒刑1 年，嗣經減刑並定應執行有期徒刑6 月確定
    ，而於96年7 月16日執行完畢。詎猶不知悔改，明知海洛因
    及甲基安非他命分別係毒品危害防制條例第2 條第2 項第 1
    款及第2 款所明定之第一級毒品及第二級毒品，不得持有、
    施用，竟於上開觀察、勒戒執行完畢釋放後5 年內，基於施
    用第一、二級毒品海洛因及甲基安非他命之犯意，而分別為
    下列行為：（一）於99年7 月5 日下午4 時許，在高雄縣內
    門鄉內豐村大份田7 號住所，以將海洛因及甲基安非他命放
    置入玻璃球內燒烤產生煙霧以吸食之方式，同時施用第一級
    毒品海洛因及第二級毒品甲基安非他命1 次；（二）又於99
    年7 月5 日晚間11時許，在高雄市乙○區中央公園捷運站男
    洗手間內，以將甲基安非他命置入玻璃球吸食器內燒烤吸食
    煙氣之方式，施用第二級毒品甲基安非他命1 次。嗣於99年
    7 月5 日23時40分許，在高雄市乙○區○○○路與玉竹三街
    交岔口，因行跡可疑而為警盤查，經其同意採尿檢驗，結果
    呈嗎啡、可待因、甲基安非他命、安非他命陽性反應，並扣
    得第二級毒品甲基安非他命晶體1 小包（驗前淨重0. 112公
    克；驗後淨重0.107 公克）、玻璃球吸食器1 支，始悉上情
    。
二、案經高雄市政府警察局乙○分局報告臺灣高雄地方法院檢察
    署檢察官偵查起訴。
    理  由
一、本件被告丙○○所犯之罪，係死刑、無期徒刑、最輕本刑為
    3 年以上有期徒刑以外之罪，被告於本院審理程式中就被訴
    事實為有罪之陳述，經告知被告簡式審判程式之旨，並聽取
    檢察官及被告之意見後，本院裁定進行簡式審判程式審理，
    合先敘明。
二、訊據被告對上開施用第一、二級毒品毒品之犯罪事實，均坦
    承不諱，經警採集其尿液送高雄市凱旋醫院先後依酵素免疫
    法、氣相層析質譜法檢驗結果，被告尿液呈甲基安非他命、
    嗎啡陽性反應，有高雄市立凱旋醫院濫用藥物尿液檢驗報告
    在卷可稽（見99年度毒偵字第4644號卷< 下稱偵卷> 第53頁
    ），此外亦有濫用藥物尿液檢體監管紀錄表附卷可佐（見偵
    卷第22頁），而被告於犯罪事實( 二) 遭查扣之白色晶體 1
    包，經送驗結果，亦呈甲基安非他命陽性反應（驗後淨重 0.
    10 7公克），有現場照片、高雄市政府警察局乙○分局扣押
    物品目錄表、高雄市政府警察局乙○分局偵辦毒品危害防制
    條例案件嫌疑人尿液採證代碼表、高雄醫學大學附設中和紀
    念醫院99年8 月31日第99-3031 號檢驗報告在卷可參（見偵
    卷第19頁、第26頁、99年度審訴字第24頁至25頁），足認扣
    案晶體係第二級毒品甲基安非他命無訛。被告上開自白核與
    事實相符，本件事證明確，應依法論科。
三、按犯毒品危害防制條例第10條之罪，經觀察、勒戒後，認無
    繼續施用毒品之傾向，應即釋放，並為不起訴處分；認有繼
    續施用毒品之傾向者，應由檢察官聲請法院裁定令入戒治處
    所施以強制戒治，至無繼續戒治之必要，強制戒治期滿，應
    即釋放，由檢察官為不起訴處分。經觀察勒戒、強制戒治執
    行完畢釋放後，5 年內再犯第10條之罪，依93年1 月9 日修
    正施行之毒品危害防制條例第23條第2 項規定意旨，應由檢
    察官偵查起訴。又依修正後之規定，僅限於「初犯」及「 5
    年後再犯」二種情形，始應先經觀察、勒戒或強制戒治程式
    。倘被告於5 年內已再犯，經依法追訴處罰，縱其第3 次（
    或第3 次以上）再度施用毒品之時間，在初犯經觀察、勒戒
    或強制戒治執行完畢釋放5 年以後，已不合於「5 年後再犯
    」之規定，且因已於「5 年內再犯」，顯見其再犯率甚高，
    原實施觀察、勒戒或強制戒治，已無法收其實效，即應依該
    條例第10條處罰（最高法院97年度第5 次刑事庭會議決議參
    照）。是本件被告初犯施用毒品犯行，於90年3 月15日觀察
    、勒戒執行完畢釋放後，5 年內再分別於91年、92年、94年
    、95年間犯毒品危害防制條例第10條第1 項、第2 項之罪，
    已如前述，是依前開說明，縱其本件犯罪，係在初犯經觀察
    、勒戒及強制戒治執行完畢5 年後所為，仍應依法論科，併
    予敘明。
四、核被告就犯罪事實一（一）所為，係犯毒品危害防制條例第
    10條第1 項之施用第一級毒品罪及第10條第2 項之施用第二
    級毒品罪；就犯罪事實一（二）所為，係犯毒品危害防制條
    例第10條第2 項之施用第二級毒品罪。被告施用前後持有第
    一級毒品海洛因與第二級毒品甲基安非他命之低度行為，均
    為施用之高度行為所吸收，不另論罪；又被告就犯罪事實一
    （一）部分，係以一行為同時觸犯上開2 罪名，為想像競合
    犯，應從一重之施用第一級毒品海洛因罪處斷；另被告所犯
    上開犯罪事實一（一）、（二）2 罪間，犯意各別、行為互
    殊，應予分論併罰；又被告前有如上所載之論罪科刑執行情
    形，有臺灣高等法院被告前案紀錄表在卷可稽，其受有期徒
    刑之執行完畢後，5 年以內故意再犯本件有期徒刑以上之2
    罪，均為累犯，均應依刑法第47條第1 項規定，加重其刑。
    爰審酌被告前有多次施用毒品之不良素行，有上開前案紀錄
    表在卷可佐，經觀察勒戒、強制戒治及刑之執行完畢後，再
    犯本件施用毒品2 罪，足見其戒絕毒癮之意志不堅，惟念其
    施用毒品乃戕害自身健康，尚未直接危害他人，反社會性不
    高等一切情狀，分別量處如主文所示之刑，並定其應執行刑
    ，以資懲儆。至於99年7 月5 日所查扣之扣案物品白色晶體
    1 包，經送高雄醫學大學附設中和紀念醫院檢驗結果（驗前
    淨重0.112 公克；驗後淨重0.107 公克），檢出甲基安非他
    命成分，有上開醫院檢驗報告在卷可參，足證前開白色晶體
    屬違禁物無訛，不問屬於犯人與否，應依毒品危害防制條例
    第18條第1 項前段之規定，沒收銷燬之；另裝放上開毒品之
    包裝袋1 只，因與毒品難以析離，且無析離之實益與必要，
    併予宣告沒收銷燬之；而鑑驗耗損部分，既已滅失，自無庸
    沒收。至玻璃球吸食器1 支，係被告所有，供本件犯罪所用
    之物，業據被告供述明確，應依刑法第38條第1 項第2 款宣
    告沒收之，附此敘明。
據上論斷，應依刑事訴訟法第273 條之1 第1 項、第299 條第 1
項前段、毒品危害防制條例第10條第1 項、第2 項、第18條第 1
項前段、刑法第11條、第38條第1 項第2 款、第47條第1 項、第
55條、第51條第5 款，判決如主文。
本案經檢察官甲○○到庭執行職務。
中    華    民    國    99    年    11    月    16    日
                  刑事第二庭    審判長法  官  李政庭
                                      法  官  施盈志
                                      法  官  陳航代
以上正本證明與原本無異。
如不服本判決應於收受送達後10日內向本院提出上訴書狀，並應
敘述具體理由；如未敘述上訴理由者，應於上訴期間屆滿後20日
內向本院補提理由書（均須按他造當事人之人數附繕本）「切勿
逕送上級法院」。
中    華    民    國    99    年    11    月    16    日
                                     書記官  林慧君
附錄本案論罪科刑法條
毒品危害防制條例第10條
施用第一級毒品者，處 6 月以上 5 年以下有期徒刑。
施用第二級毒品者，處 3 年以下有期徒刑。

司法院資訊處製作；財團法人民間司法改革基金會備份。
